# 关于营业收入扣除

提问人：sjbhj 时间：2022-03-29 00:23:57
沪深交易所发布的《营业收入扣除指南》中规定：①“本会计年度以及上一会计年度新增贸易业务所产生的收入”，将被视为具体扣除项从公司的营业收入中扣除。②为防范审计意见与营业收入扣除事项相互矛盾，对于出具标准无保留审计意见但营业收入扣除项出现不具备商业实质收入的，年审机构应当核查并作出说明。实务中遇到这样一个问题：上市公司从事贸易无生产，假设只有母子两个公司。母公司只负责大客户的销售，同时从子公司或供应商采购，母公司客户的物流和和售后全部由子公司或供应商完成。在 2020 年底将子公司出售给供应商，母公司继续负责大客户销售，不负责物流和售后。造成这样的原因是母公司拥有更好的投标资质、大客户资源及相关历史业绩。 1 、由于上市公司在 2021 年销售中，已不存在商品控制权的转移，且不承担售后，因此我们认为，应从总额法改为净额法核算。 2 、母公司单体的业务模式，近几年都没有发生改变；但从上市公司整体来看，前几年销售中都有商品控制权转移和售后， 2021 年没有了。
这是否视为业务模式的改变， 2021 年应作为新增贸易收入，从营业收入扣除？ 3 、另外，我想问在审计中，对不具有商业实质的收入，是否要全部调整为净额法才合理?
谢谢陈版。

回答人：chenyiwei
1 、站在合并集团角度，在处置子公司后，合并集团完全就是一个代理商，从而导致收入确认从总额法变为净额法，虽然母公司本身的业务模式未变，但合并集团的业务模式已经改变，故严格来说应作为扣除项目。
2 、新收入准则第五条规定，确认收入的前提之一是相关合同具有商业实质。因此不具有商业实质的收入理论上是不应当确认的。如果确认了没有商业实质的收入，即使是净额法，以及后续将其作为营业收入扣除项目予以扣除，仍可能引发质疑。